【裁判字號】    89,訴,1178
【裁判日期】    891018
【裁判案由】    殺人未遂等
【裁判全文】
臺灣板橋地方法院刑事判決                        八十九年度訴字第一一七八號
    公  訴  人  臺灣板橋地方法院檢察署檢察官
    被      告  戊○○
    指定辯護人  甲○
右列被告因殺人未遂等案件，經檢察官提起公訴（八十九年度偵字第一一六一一號）
，甲○判決如左：
    主  文
戊○○無罪，令入相當處所，施以監護參年。
    理  由
一、公訴意旨略以：被告戊○○因與堂弟乙○○互有好感，卻苦無結果，乃於民國八
    十九年六月十七日上午八時許，先行持自備之寶特瓶空瓶至台北橋下某加油站盛
    裝九五無鉛汽油後，前往台北縣蘆洲市○○街七十四號三樓乙○○租屋處，基於
    放火殺人之犯意，趁李某於房內睡覺之際，在客廳內潑灑汽油點燃焚燒後，乃返
    回同址頂樓空屋內，意圖與李某同歸於盡，適為同址之房客丙○○發覺緊急通報
    台北縣警察局消防局第三大隊蘆洲分隊前往撲救而未致傷亡結果，旋於該址頂樓
    空屋內查獲戊○○，並於火災現場起出寶特瓶空瓶一個、打火機一個。案經台北
    縣警察局蘆洲分局報告偵辦，因認被告涉犯刑法第一百七十三條第一項之放火罪
    嫌及同法第二百七十一條第一項、第二項之殺人未遂罪嫌云云。
二、按心神喪失人之行為，不罰，刑法第十九條第一項定有明文。又行為不罰者，應
    諭知無罪之判決，刑事訴訟法第三百零一條亦定有明文。
三、經查，訊據被告戊○○於警訊時及偵查中坦承有前揭公訴人所指放火殺人未遂之
    犯行；嗣於甲○審理中則辯稱：伊經常迷迷糊湖，沒有要放火與乙○○同歸於盡
    ，只是伊自己想不開覺得很難過，不知道有沒有點火，沒有放火殺人之意思，有
    人要捉伊，伊很害怕云云。然查，被告意圖與堂弟乙○○同歸於盡，乃於八十九
    年六月十七日上午八時許，先行持自備之寶特瓶空瓶盛裝汽油後，前往台北縣蘆
    洲市○○街七十四號三樓乙○○分租屋處，基於放火殺人之犯意，趁李某於房內
    睡覺之際，在該屋主施有藤所有現供人使用之住宅之客廳內，潑灑汽油再以報紙
    點燃放火，延燒燒燬該客廳之沙發、邊櫃、彈簧床等傢俱及部分天花板裝璜，適
    為同址之房客丙○○發覺緊急通報台北縣警察局消防局第三大隊蘆洲分隊前往即
    時撲滅，該住宅始能免於燒燬，乙○○亦倖免於死之事實，業據被告於警訊時及
    偵查中坦承不諱，並經被害人乙○○、丁○○及親眼目睹被告縱火之目擊證人丙○○分別於警訊中供述綦詳，且有扣案之寶特瓶空瓶、打火機等物足憑，復有台
    北縣警察局消防局第三大隊火災原因調查報告書及現場照片附卷可稽。次查，本
    件火災發生原因，經台北縣警察局消防局第三大隊調查結果，其起火原因研判以
    人為縱火之可能性較高，起火點為上址客廳內西側沙發組南側邊櫃附近處所，火
    勢僅限於起火戶客廳內，並未延燒至其他房間，僅延燒燒燬該客廳之沙發、邊櫃
    、彈簧床等擺設及部分天花板裝璜即被撲滅一節，亦有該局八十九年八月九日檔
    案編號：Ｈ００Ｆ一七一一號火災調查報告書及照片附卷可稽，因該住宅客廳內
    擺設之沙發、邊櫃、彈簧床等家俱並非房屋之構成部分，客廳之天花板裝璜亦非
    房屋結構之重要部分，是該住宅之重要部分或其居住效用，並未因起火燃燒而達
    滅失之程度，亦未波及影響該棟建築物之整體結構，仍止於未遂階段，公訴人認
    此部分已達燒毀既遂，尚有未洽，附此敘明。綜上所述，事證明確，被告基於放
    火殺人之犯意，放火燒毀現供人使用之住宅未遂及殺人未遂之犯行，堪以認定。
    惟查，被告患有「嚴重型憂鬱症」，業據其提出三軍總醫院附設民眾診療服務處
    診斷證明書一紙在卷足憑。經甲○依職權函請財團法人亞東紀念醫院就被告於本
    件犯罪行為當時之精神狀態是否正常施以精神鑑定結果，亦認被告臨床診斷為一
    「精神分裂病」個案，長期未受治療，除出現自語、自笑、被迫害妄想等症狀外
    ，其職業功能、社交功能及日常生活功能均呈現嚴重衰退，其案發當時之精神狀
    態顯然已達心神喪失程度，有該醫院八十九年九月十六日之精神鑑定報告書一份
    附卷可稽。由此可知，被告於本件犯罪行為當時之精神狀態確已達心神喪失程度
    ，其為心神喪失之人至明，依首揭意旨，被告之行為不罰，自應諭知無罪之判決
    。
四、又審酌前揭精神鑑定報告書意旨，被告之「精神分裂病」發病至少已二年餘，除
    有明顯思考障礙外，思想內容亦有被迫害妄想，在家中除脾氣差、自笑、喃喃自
    語、偶大叫外，無法做家事，幾乎天天都要家人在旁監督一節，參以被告之夫張
    成到庭陳述其因生意失敗，又需賠償屋主損失，想送被告去治療，但無能力負擔
    等情，足徵被告確係對社會具有高度危險性之精神病患，且被告所犯本次犯行涉
    及公共危險，對社會治安仍具有潛在之危險性，故為被告之利益及避免對社會治
    安造成影響，實有施以監護治療之必要，爰依刑法第八十七條第一項、第三項之
    規定，併予宣告令入相當處所，施以監護三年，期檢察官依保安處分執行法第四
    十六條、第四十七條之規定送往精神病醫院或其他醫療、慈善團體等適當處所，
    予以適當之治療及監視其行動，以玆矯正，俾維公安，並啟其新生。
據上論斷，應依刑事訴訟法第三百零一條第一項、第二項，刑法第十九條第一項、第
八十七條第一項、第三項，判決如主文。
本案經檢察官林建中到庭執行職務。
中      華      民      國  八十九    年      十      月     十八     日
                              臺灣板橋地方法院刑事第二庭
                                      法  官  梁宏哲
右正本證明與原本無異
如不服本判決應於送達後十日內向甲○提出上訴狀
                                      書記官  周百川
中      華      民      國    八十九    年      十      月     十八     日


司法院資訊處製作；財團法人民間司法改革基金會備份。
